【裁判字號】    98,易,473
【裁判日期】    980928
【裁判案由】    詐欺
【裁判全文】
臺灣桃園地方法院刑事判決               98年度易字第473號
公  訴  人  臺灣桃園地方法院檢察署檢察官
被      告  甲○○
                      5號
上列被告因詐欺案件，檢察官原聲請簡易判決處刑（97年度偵字
第17980 號），經本院改適用通常程序審理暨由檢察官移送併辦
（97年度偵字第24796 號、98年度偵字第16095 號），茲判決如
下：
    主      文
甲○○幫助意圖為自己不法之所有，以詐術使人將本人之物交付
，處有期徒刑肆月，如易科罰金，以新台幣貳仟元折算壹日。
    事      實
一、甲○○明知若有人欲使用與本身無任何關連性者之金融機構
    帳戶，則該人無非意在藉此「人頭帳戶」以掩飾欲為之不法
    行徑，因之，將己有之金融機構帳戶金融卡及密碼交付素眛
    平生而不具任何信賴關係之人，極有可能遭之充為詐欺取財
    等相類犯罪之收贓工具，竟基於即便助成如是之結果亦與本
    意無違之幫助詐欺取財之不確定故意，於民國97年7 月2 日
    （聲請書誤載為3 日）下午2 時許，在桃園縣中壢市「中壢
    火車站」前之某便利商店門口，將其向「合作金庫商業銀行
    壢新分行（下稱合庫壢新分行）」所申設，帳號「000-0000
    000000000 號」、戶名「甲○○」存款帳戶之存摺影本、金
    融卡及密碼交給詐欺集團遣來之李崇源（涉犯詐欺部分，未
    據起訴）。取得後，李崇源隨轉交予該詐欺集團。嗣該詐欺
    集團所屬之成員，即基於共同意圖為自己不法所有之犯意聯
    絡，先後於：
（一）97年7 月3 日晚間9 時53分許，該集團之某成員去電向曾
      俞蓁佯稱之前經由網路購物時誤簽為分期付款之方式，可
      操作提款機中止之並請先查詢帳戶存款餘額云云，致曾俞
      蓁信以為真，乃於當晚前去台中縣龍井鄉○○○路「新庄
      郵局」依指示持用金融卡操作該郵局設置之自動櫃員機，
      不意卻於該日晚間10時38分許轉帳新台幣（下同）29,981
      元至甲○○前揭「合庫壢新分行」之帳戶。
（二）是日晚間10時15分許，該集團之2 位成員先後去電乙○○
      並藉上揭同一說詞向之施詐，致乙○○深信不疑，隨前去
      台東縣台東市○○街350 號，持用金融卡依指示操作設在
      該處之自動櫃員機因而轉帳29,989元至前開甲○○之帳戶
      。
（三）同日晚間某時，該集團成員執因在網路上購物需匯款之虛
      詞，向丙○○之女兒訛詐，經轉告後，丙○○信有此事遂
      於當晚10時36分、10時50分，分2 次經由高雄市○○○路
      與光華路交岔路口旁「中國信託商銀行」設置之自動櫃員
      機各轉帳23,123元、29,988元至甲○○之上揭帳戶。
    轉帳後，曾俞蓁、乙○○、丙○○各方悉受騙，至渠等轉帳
    之款項且旋經人提領一空。
二、案經桃園縣政府警察局中壢分局報請台灣桃園地方法院檢察
    署檢察官偵查後聲請簡易判決處刑，嗣經本院改適用通常程
    序審理，暨由上開警分局報請前揭同署檢察官函移本院併案
    審理。
    理      由
壹、程序部分：
一、本件檢察官原聲請以簡易判決處刑，惟經本院認有刑事訴訟
    法第451 條之1 第4 項但書第1 款所定之情形，依同法第45
    2 條規定，自應改適用通常程序審判之，合先敘明。
二、按被告以外之人於審判外之陳述，雖不符前四條之規定，而
    經當事人於審判程序同意作為證據，法院審酌該言詞陳述或
    書面陳述作成時之情況，認為適當者，亦得為證據，刑事訴
    訟法第159 條之5 第1 項復有明定，本件證人曾俞蓁、乙○
    ○、丙○○於警詢之證述固屬被告以外之人於審判外之陳述
    ，惟檢察官及被告2 人於本院審理時悉表明同意援用該項證
    據方法，本院審酌並無證據顯示員警、檢察官對渠等取證之
    過程存何不法、不當或應詢時各該人之心理有遭致外力強制
    、壓抑之情事，因之，以之充為證據核屬適當，依前揭法條
    規定，上開人等於警詢時所為之證詞自有證據能力，應予敘
    明。
三、另本件認定事實所引用之卷內所有文書證據，檢察官及被告
    並未主張排除前開書證之證據能力，且迄於本院言詞辯論終
    結前均未表示異議，本院審酌前開書證並無證據證明係公務
    員違背法定程序所取得，亦無刑事訴訟法第159 條之4 之顯
    有不可信之情況與不得作為證據之情形，本件認定事實所引
    用之卷內所有文書證據，亦均認為有證據能力。
貳、實體部分：
一、訊據被告甲○○坦承上開「合庫壢新分行」帳戶為其所有，
    於97年7 月2 日下午2 時許，在桃園縣中壢市「中壢火車站
    」前之某便利商店門口，將該帳戶之存摺影本、金融卡及密
    碼交給自稱「陳經理」者遣來之李崇源，當時李崇源係騎駛
    機車前來，在中壢市路邊因違規為警攔檢，其有記下車號為
    「RE9-053 號」等情不諱，核與李崇源於本院調查時結證稱
    RE9-053 號機車屬其所有，係其出面向被告拿取存摺影本、
    金融卡等資料之情相符，再者，李崇源係於97年7 月2 日下
    午2 時18分許，因騎駛RE9-053 號機車未戴安全帽之違規情
    事在桃園縣中壢市○○路段為警攔檢舉發乙節，則有交通部
    公路總局新竹區監理所桃園監理站98年6 月2 日函及函附之
    舉發違反道路交通管理事件通知單在卷可按（見本院易字卷
    ），是此可徵被告稱係於97年7 月2 日下午2 時許交出其帳
    戶金融卡等資料為真。次查，曾俞蓁、乙○○、丙○○各係
    遭人以如上之方式詐騙而分別轉帳29,981元、29,989元、23
    ,123元及29,988元至甲○○之上揭帳戶等情，則據證人即被
    害人曾俞蓁、乙○○、丙○○於警詢時各證述甚詳，此外，
    復有被告之「合庫壢新分行」、帳號「000-0000000000000
    號」、戶名「甲○○」存款帳戶之新開戶建檔登錄單、各類
    存款分戶交易明細表、客戶當月份交易資料查詢單及各被害
    人轉帳之自動櫃員機交易明細表等文件附卷足佐。據此，被
    告確係於97年7 月2 日下午2 時許，在桃園縣中壢市「中壢
    火車站」前之某便利商店門口，將將己有「合庫壢新分行」
    帳戶之存摺影本、金融卡及密碼交給李崇源，嗣某詐騙集團
    即利用其帳戶充為收贓工具而向曾俞蓁等人施詐致渠等受騙
    而將款項轉帳至被告之該帳戶等各情，堪可認定。
二、被告雖矢口否認上開犯行，辯稱係為應徵機場接送司機之工
    作，因工作內容兼括代收車資，從業者須具良好信用，為調
    查其信用狀況始將金融卡及密碼交給自稱「陳經理」者之人
    以供測信用情形，不知交出之金融卡會遭持以行騙之用云云
    。惟查：
（一）被告不知所欲應徵工作之公司名稱，亦不知位於何處，應
      徵時並未細問待遇為何，猶不知若整月皆無載送客戶時如
      何計薪，並係在路邊與公司遣來之人面洽及交出應徵資料
      等各情，迭據被告承明在卷，核此與一般應徵工作者，對
      公司名稱、地址莫不詳悉，於應徵時，資料倘非郵寄即為
      親攜至公司，再應徵面洽之處亦在公司辦公處所，於應徵
      時，對最重要之待遇乙節尤會詳詢細問俾資為受僱與否之
      決定因素等常情，大相逕庭，審此極為詭異之各狀，是被
      告果否真為應徵工作始交出金融卡，要非無疑。
（二）在應徵本件司機工作前，被告曾擔任司機工作，負責事務
      除駕車送貨外，並須收取現金貨款，之前公司未曾要求交
      出金融卡以供查核信用，因為該類工作與個人信用無關等
      情，業據被告於本院調查時承明（見本院壢簡字卷98年4
      月20日訊問筆錄第6 頁、第7 頁），依其歷練所累積之見
      識，實難認其會誤信擔任司機因兼收款項故須交付金融卡
      以供查核信用之說，抑且，就為何須交出金融卡及密碼，
      被告於本院調查時先稱：他（指陳經理）的意思是說做這
      行業要信用很好，【怕Ａ錢】，比如說載小姐到什麼地方
      去，【有收現金，我沒有繳錢回公司】‧‧‧（你要代收
      費用？）是的。陳經理是這樣跟我講。‧‧‧跟小姐收‧
      ‧‧我是錢收到存到我的戶頭，他們用金融卡領出來，意
      思就是不讓我知道公司在哪裡云云（見本院壢簡字卷98年
      4 月20日訊問筆錄第5 頁、第8 頁），換言之，查核信用
      之目的係唯恐從業人員會「A 錢」，然經本院以「不讓你
      知道公司在哪裡，這麼神秘、詭異的公司，你不覺得有問
      題嗎？」質之，被告隨改口稱：他說等我信用通過之後，
      就要帶我去公司，開公司的車‧‧‧（這樣以後你去上班
      之後，就把錢交給公司就好，為何要交存摺、金融卡？）
      他的意思是說車子【已經交給我開，要查信用好不好，他
      才放心】云云（見本院壢簡字卷98年4 月20日訊問筆錄第
      8 頁），竟當庭翻稱查核信用之目的係為保全「公司的車
      」而非代收之車資，前後所陳迥異，瑕疵已現，尤有進者
      ，據其前揭所述各情，細節內容固見出入，然係謂「信用
      」為擔任該項工作必要條件，意在保全公司之「資產」，
      須通過信用查核後方會錄用之旨則屬齊一，惟被告嗣於本
      院審理時竟已然忘卻其前揭之詞，另創新說復更異稱：（
      既然是測試你的信用，那你的信用測試結果不佳，人家根
      本不會僱用你？）他是以我的專業僱用我‧‧‧（既然是
      以你的專業來僱用你，與你的信用無關，何必測試你的信
      用？）有關，如果我信用好，薪水會轉到我的帳戶，如果
      我的信用不好，就不會把薪水轉到我的帳戶，會給我現金
      ‧‧‧（所以測試信用好壞的目的，是在決定以何種方式
      發薪水給你？）是的云云（見本院易字卷98年8 月31日審
      判筆錄第4 頁、第5 頁），析言之，即謂信用好壞與將否
      僱用無涉，測試信用之目的僅作決定薪資發放方式之用，
      是其前後陳詞南轅北轍，扞挌難稽，倘果有斯情斯事，此
      狀無由滋生，據此益顯其辯稱係應徵工作方交出金融卡及
      密碼乙說為虛捏之詞。
（三）被告曾於97年7 月4 日晚間9 時31分、同年月6 日上午9
      時45分，2 次撥打165 反詐騙諮詢專線，惟於97年7 月4
      日該次，被告於該專線人員接通電話後便掛斷電話，並無
      向該專線陳述任何案情乙節，有內政部警政署刑事警察局
      98年5 月7 日函（見本院壢簡字卷）及本院98年6 月15日
      辦理刑事案件電話紀錄查詢表（見本院易字卷）等文件在
      卷足證，再經本院勘驗97年7 月4 日該通電話錄音光碟，
      於電話響起，員警接聽並答稱「喂」之後，來電者隨即掛
      斷電話，此有勘驗筆錄存卷為佐（見本院易字卷），準此
      ，設係遭騙取金融卡，既已於97年7 月4 日晚間9 時31分
      撥打165 反詐騙專線，當可認被告於斯時已確悉受欺之事
      ，並更詳知應立即報請有關單位處理以杜難測之後患，若
      然，則被告理應迅在該通電話中詳述被詐過程並請求警方
      儘速處理俾免禍害愆生，惟其不然，於接通後旋掛斷電話
      ，其理在安？箇中已見蹊蹺，不寧唯是，為避免「遭騙」
      之金融卡落入歹徒之手並成詐財之工具致己招受無妄莫明
      之災，於確悉「遭騙」後，依前述其個人之認知，被告更
      理應汲汲於申報「遭騙」之事且向銀行辦理掛失及補發手
      續以順原定用途之遂兼為避凶解厄，然被告卻捨此弗由，
      於97年7 月4 日晚間確知「遭騙」後，詎未立時向銀行申
      辦掛失，竟無慮於可能含冤莫白之險，稽拖延宕至翌（5
      ）日晚間8 時始撥打電話欲向銀行掛失，此據被告於警詢
      供明（見偵字第17980 號卷第4 頁），彷彿係刻意為「騙
      取」其金融卡等物之人預留得持之以為不法行徑之充分時
      間，坐視金融卡或將淪為詐財之工具而致己有無端惹禍上
      身之虞，斯情斯舉核與常理顯相齟齬，是以若非本身已然
      無用，抑且，帳戶遭人持以行騙之事並在預料計擬之中，
      至撥打165 反詐騙專線則無非僅意在製造其亦係遭人騙取
      金融卡等物之假象，實係欠缺速請警方處理以遏阻犯罪之
      念頭，上揭各狀無由滋生。更甚者，為免功虧一簣，匯入
      帳戶之款項不致成為牆上之餅畫，可望卻無法提領享用，
      行騙者當必確信其所持之金融卡值用於詐財收贓期間絕無
      遭原主掛失遂頓成廢物之可能，因之，設係盜贓或取自不
      法之途，該行騙者又何來此一確信？
    凡上諸情，在在具徵被告辯稱係因應徵工作以致金融卡等物
    遭騙云云，殊屬諉責之虛詞，不值一採，據此，其係於97年
    7 月2 下午2 時許，在桃園縣中壢市「中壢火車站」前之某
    便利商店門口，將本身所有之金融卡及密碼交付李崇源以助
    成嗣持有者行騙之事實，堪認無疑。至被告稱嗣擬向銀行辦
    理金融卡掛失手續等語即便屬實，充其量僅可認被告與收取
    其金融卡等物者約定之使用期間已屆，無意允該人續用，如
    是而已，殊難執此據為對其有利之認定。
三、證人李崇源於本院調查時固結證稱被告確係為應徵工作方交
    出金融卡等物，因其亦係應徵同份工作，於前往面談時，應
    「吳經理」之託順道向被告拿取資料云云，第查：
（一）曾有人於97年7 月3 日晚間11時51分以電話語音之方式，
      辦理被告帳戶金融卡之掛失手續乙情，有合作金庫商業銀
      行壢新分行98年4 月14日函文及函附之各類存款每日特殊
      狀況異動表、存戶事故查詢單存卷可稽（見本院壢簡字卷
      ），就此，被告於警詢時承明：你察覺有問題時，你有無
      向合作金庫申請掛失？）我於97年7 月5 日20時許，有向
      合作金庫申請掛失，當時服務小姐向我宣稱在我打電話之
      前就【已經有人幫我辦理掛失了】等語（見偵字第17980
      號卷第4 頁），於本院調查時亦供稱：（本案之後，有無
      跟合庫的人辦掛失？）沒有‧‧‧我想辦掛失，但是沒有
      受理，他說我已經是警示帳戶，就不能辦了等語（見本院
      壢簡字卷98年4 月20日訊問筆錄第9 頁、第10頁），顯見
      該次掛失並非被告親為，其根本不知有此他人為之於97年
      7 月3 日晚間11時51分掛失金融卡之事，狀極鮮明，嗣被
      告於本院調查時經本院告以有此掛失之事，其方恍然大悟
      改口稱：是我打的云云（見本院壢簡字卷98年4 月20日訊
      問筆錄第11頁），顯係眼見有此對其有利之事證始臨訟迎
      合之虛詞，委無足採。茲查，「客戶打電話掛失金融卡，
      電腦核對身分證字號無訛後，就會自動幫客戶掛失」，此
      有卷存本院98年4 月20日辦理刑事案件電話紀錄查詢表可
      參（見本院壢簡字卷），再者，掛失之目的無非在杜絕續
      用，又係被告之帳戶遭人持供行騙之用此事，除被告本身
      外，僅詐騙集團及被害人悉情，惟被害人並不知被告之身
      分證字號，無從辦理掛失，被告且未辦理該次掛失，佐以
      被告交出之資料既包括其身分證影本，因之，持有被告金
      融卡之詐騙集團當可輕易使用手邊之資料為被告辦理掛失
      手續，準此，則辦理該次掛失手續之人厥非詐騙集團成員
      而莫屬。由是，可見該詐騙集團猶具「商業道德」，設想
      週到乃先為帳戶提供者辦理掛失手續俾製造帳戶原主係屬
      被騙之假象以為之留存有利之跡證。
（二）倘李崇源稱其亦係應徵同份工作為真，則電話初詢時，對
      方告以應備之資料當如對被告所稱一般，即一併述明須備
      就金融卡、密碼、存摺影本、身分證影本等文件資料，殊
      無對之唯獨不然，缺漏最重之物即金融卡及密碼之理，李
      崇源於本院調查時稱：對方原本只叫我準備存摺影本、身
      分證影本、駕照影本還有履歷表，是在我拿到被告的資料
      後經依對方指示要拿去放到家樂福內的置物櫃裡時，對方
      才打電話來叫我連自己的提款卡也放進去云云（見本院壢
      簡字卷98年5 月11日上午11時23分起之訊問筆錄第7 頁、
      第9 頁），核違常情，非可採信，職是，李崇源既稱：（
      應徵時，對方）他說載客人‧‧‧當時也是要跟我拿郵局
      的帳戶，但是我沒有給他，因為我覺得怪怪的云云（見本
      院壢簡字卷98年5 月11日上午11時23分起之訊問筆錄第6
      頁），既已心知有異而無意提供己身之金融卡，則必當打
      消應徵該份工作之念頭，因之，又豈有更與對方相約面談
      時、地並因此進而受託順道代收被告資料之理？其陳詞彼
      此矛盾互斥，要見所謂應徵工作遂順道代收之詞，純屬子
      虛，殊無足採，準此，既非應徵工作，然竟出面收取被告
      之資料，則其身分無他，自屬該詐欺集團成員之一，此情
      極為灼然，此再徵之被告於本院調查時供稱：（出面接洽
      的人有無告知你公司詳細地址？）他只講在哪裡附近等語
      （見本院壢簡字卷98年4 月20日訊問筆錄第4 頁）及於本
      院審理時陳稱：（你交給李崇源存摺、提款卡、密碼時，
      李崇源有打開來看你交給他的資料是什麼？）有，他有打
      開來一樣一樣檢查等語（見本院易字卷98年6 月15日審判
      筆錄第7 頁），即李崇源不僅表明其公司係在何處附近，
      顯係以公司人員自居，更逐一詳檢被告交出之資料是否齊
      備以求公司利益之全等情益明，據此，蒐取被告金融卡之
      該詐欺集團既頗具「商業道德」，設想週到會為帳戶提供
      者辦理掛失手續俾製造帳戶原主係屬被騙之假象以為之留
      存有利之跡證，已如前述，再李崇源又為該集團成員之一
      ，則基於該集團「造福謀利」於帳戶原主，防杜提供者可
      能面臨之後患此一貫立場，其出諸虛詞以為被告飾隱，事
      屬當然，稽此，李崇源所述殊屬迴護被告之偽詞，委非可
      採，更難據為對被告有利之認定。
四、綜上所述，本件事證已臻明確，被告犯行洵堪認定，應依法
    論科。
五、被告甲○○係提供其帳戶之金融卡及密碼此類助力俾便該持
    用者得以順利收取向被害人曾俞蓁、乙○○、丙○○詐騙所
    得之贓款，故核其所為係犯刑法第339 條第1 項、第30條第
    1 項之詐欺取財罪之幫助犯。又既為幫助犯，因之，審其情
    節，爰依刑法第30條第2 項規定，減輕其刑。被告係以一個
    提供帳戶之幫助行為衍生曾俞蓁、乙○○、丙○○3 人受騙
    失財之結果，核屬一行為觸犯數罪名之同種想像競合，應依
    想像競合犯之規定，從一重處斷。又被告幫助他人向曾俞蓁
    、乙○○詐取財物部分，雖未據檢察官起訴，惟此與檢察官
    已起訴且經本院論罪之幫助詐騙丙○○該部分，既有想像競
    合犯之裁判上一罪關係，自為起訴之效力所及，本院應併予
    審判。審酌被告率將存摺及金融卡交付他人充為犯罪收贓之
    用，不僅助長詐欺等財產犯罪於社會上充斥橫行，且因有「
    人頭戶」包藏掩飾致而查緝困難之故，主犯成員遂有恃無恐
    ，行徑乃更加囂張、狂放，直視法律為無物、若敝屣馴致台
    灣漸成各種財產犯罪者之樂園，如入無人之境，是見被告犯
    行所生之危害極鉅，犯後猶飾詞圖卸，態度不佳且未見悔意
    ，兼衡其目前職業為「機場接送司機」，此據其於本院調查
    時承明（見本院壢簡字卷98年4 月20日訊問筆錄第6 頁），
    再者，自由刑除剝奪受刑人之人身自由外，尤因自由受束之
    故，附帶使之喪失日常原可獲取收入之效，是以倘准易科罰
    金，折算標準自須考量依其職業、身分所應有之資力予以酌
    定，方能使加諸其財產之不利益所生之懲罰效果得等同於執
    行時兼具自由、財產雙損性質之自由刑等情狀，量處如主文
    所示之刑，並諭知易科罰金之折算標準。
六、被告既擬將交出之金融卡掛失，顯見要無取回之意，是以於
    交出時，當已移轉所有權與收取者，自非仍屬被告所有之物
    ，再被告僅為幫助犯，核無「共同正犯連帶責任原則」之適
    用，因之，該帳戶之金融卡於本件自不得諭知沒收，附此敘
    明。
七、李崇源涉犯詐欺罪嫌部分，因未據起訴，本院無從併予審判
    ，此部分應請檢察官另行依法查辦，順此敘明。
據上論斷，應依刑事訴訟法第452 條、第299 條第1 項前段，刑
法第339 條第1 項、第30條第1 項、第2 項、第55條、第41條第
1 項前段，刑法施行法第1 條之1 第1 項、第2 項前段，判決如
主文。
本案經檢察官楊凱真到庭執行職務。
中    華    民    國    98    年    9     月    28    日
                  刑事第十一庭  審判長法  官  蔡榮澤
                                      法  官  林蕙芳
                                      法  官  汪曉君
以上正本證明與原本無異。
如不服本判決應於收受判決後10日內向本院提出上訴書狀，並應
敘述具體理由。其未敘述上訴理由者，應於上訴期間屆滿後20日
內向本院補提理由書（均須按他造當事人之人數附繕本）「切勿
逕送上級法院」。
                                      書記官  楊美慧
中    華    民    國    98    年    10    月    6     日
附本件論罪科刑依據之法條：
中華民國刑法第339條第1項
意圖為自己或第三人不法之所有，以詐術使人將本人或第三人之
物交付者，處5 年以下有期徒刑、拘役或科或併科1 千元以下罰
金（罰金部分，已依刑法施行法第1 條之1 第1 項、第2 項前段
規定，貨幣單位變更為新台幣且金額提高為30倍）。


司法院資訊處製作；財團法人民間司法改革基金會備份。
